臺灣高等法院花蓮分院刑事裁定　　　　 110年度聲再字第21號
聲　請　人　
即受判決人　張景閎




代　理　人　廖庭尉律師
上列再審聲請人即受判決人因偽造文書等案件，對於本院107年
度上訴字第105號，中華民國107年10月9日第二審確定判決（原
審案號：臺灣臺東地方法院105年度訴字第135號、起訴案號：臺
灣臺東地方檢察署104年度調偵字第135號)，聲請再審，本院裁
定如下：
    主  文
再審之聲請駁回。
    理  由
一、聲請再審意旨略以：本院107年度上訴字第105號判決(下稱
    原確定判決)附表二編號5關於伊於民國102年11月9日，在○
    ○市○○區○○○路000號「○○工場」商店，行使變造之
    告訴人林亭熠(下稱告訴人)所有匯豐信用卡來刷卡消費，因
    而詐取新臺幣(下同)1萬3400元財物之犯罪事實，經比較聲
    證1「聲明書」、聲證2「告訴人104年3月18日偵訊筆錄」、
    聲證3「被告105年12月14日筆錄」，可知伊於原確定判決附
    表二編號5所示時、地刷卡消費時，告訴人也在場，且當時
    信用卡上的名字尚未遭變造，連簽單都是告訴人自行簽署。
    因此，憑上開證據，可證明就原確定判決附表二編號5部分
    ，伊有機會獲得無罪判決。為此，依刑事訴訟法(下稱刑訴
    法)第420條第1項第6款規定聲請再審等語。
二、本件聲請再審範圍
    原確定判決認定聲請人犯多件詐欺取財及偽造文書等案件，
    惟本件聲請人僅就原確定判決附表二編號5之犯罪事實聲請
    再審，有其刑事再審聲請狀可參(本院卷第5頁至第8頁)，並
    經聲請人之代理人陳述明確(本院卷第128頁)，則本件僅就
    其聲請再審之犯罪事實(即原確定判決附表二編號5，下稱系
    爭犯罪事實)予以審酌，合先敘明。
三、「因發現新事實或新證據，單獨或與先前之證據綜合判斷，
    足認受有罪判決之人應受無罪、免訴、免刑或輕於原判決所
    認罪名之判決者。」、「第一項第六款之新事實或新證據，
    指判決確定前已存在或成立而未及調查斟酌，及判決確定後
    始存在或成立之事實、證據。」刑訴法第420條第1項第6款
    、第3項定有明文。而所稱新事實或新證據，除須具有未判
    斷資料性之「嶄新性」（或稱新穎性、新規性）外，尚須具
    備單獨或與先前之證據綜合判斷而足以動搖原確定判決所認
    定事實之「顯著性」（或稱確實性、明確性）特性，二者均
    不可或缺，倘未兼備，自無准予再審之餘地（最高法院108
    年台抗字第1278號刑事裁定意旨參照）。
四、經查：
(一)原確定判決認定聲請人有為系爭犯罪事實，已敘明係依憑聲
    請人供承在告訴人匯豐信用卡的簽名欄處簽上自己姓名後，
    持卡向系爭犯罪事實所示店家刷卡消費等事實、證人即告訴
    人之證述、告訴人匯豐信用卡及帳單、聲請人簽立之本票、
    手機簡訊翻拍照片等證據，並就告訴人之證述如何可信之證
    據取捨，已詳加論述，依卷證為綜合之判斷，就聲請人之辯
    解不可採之理由，業予指駁及說明。所為論斷，俱有卷存證
    據資料可資覆按，並無採證或認定事實違背經驗法則或論理
    法則，或其他違背法令之情形。
(二)聲請人提出之聲證1固載明聲請人於系爭犯罪事實所示時、
    地消費時，「消費結帳時是由同行的一位女子持信用卡刷卡
    並簽名。因本店平時消費客人多為在地老客人，故對於這一
    對來自台東的外地客人印象深刻」等語(本院卷第9頁)。然
    而：
  ⒈聲證1雖為原確定判決後之新證據，惟查聲證1之聲明人張佩
    羚於本院調查時表示：我不認識聲請人，聲請人今年(即110
    年)開車來○○工場維修，我並沒有馬上想起來聲請人於102
    年間曾來消費，是依店裡作業流程，先用車號查詢電腦先前
    維修紀錄，才發現聲請人於102年間曾來消費。依維修紀錄
    ，聲請人於102年間來店消費1次後，直到今年才又來維修，
    期間沒有來過。我也是依據電腦維修紀錄，才知道聲請人於
    102年間是用刷卡，至於刷卡過程，我沒什麼印象了。聲證1
    的聲明書內容是聲請人拿給我簽名時就打好的，就其上記載
    「消費結帳時是由同行的一位女子持信用卡刷卡並簽名」，
    是我誤會了聲明書的意思，此部分的記載，我的印象應該是
    不確定的，我真的沒有辦法確定聲請人於102年間有偕同1名
    女子來店裡。聲請人今年來店裡時，是聲請人先提到他102
    年間跟情侶來過等語(本院卷第244頁至第248頁)。
  ⒉審酌聲明人張佩羚與聲請人並不相識，聲請人多年未曾前往
    「○○工場」消費，係依電腦維修紀錄方知聲請人所駕車輛
    曾於102年間來店維修及該次為刷卡結帳等情；又「○○工
    場」係提供車輛維修服務，車輛狀況方是服務重點，至於刷
    卡過程及聲請人有無結伴同行，對張佩羚而言，實無關切、
    留心或注意之必要，足認張佩羚對聲請人於102年間刷卡消
    費過程及有無同行女子之印象確非深刻。參以，上開聲明書
    內容並非張佩羚親自撰寫，堪認其上所載「消費結帳時是由
    同行的一位女子持信用卡刷卡並簽名。因本店平時消費客人
    多為在地老客人，故對於這一對來自台東的外地客人印象深
    刻」等語，實非張佩羚之真實本意。何況，本案案發時間是
    102年11月9日，聲證1聲明書的簽載時間為110年9月6日(本
    院卷第9頁)，加上，聲請人也只有去過這2次，從時間的久
    遠性、長期間隔性，復且張佩羚更是查閱電腦之後，才知道
    聲請人於102年前去店裡消費(本院卷第248頁)，可見，張佩
    羚於本院證稱因時間經過久遠，她已不復記憶等語，應具有
    合理性及自然性。
  ⒊再者，聲請人於本案判決確定前，既已知曉「如此重要」的
    證據，為何不聲請調查？對此聲請人固辯稱，偵查、一審審
    理時他的重心都放在如何達成和解，而非去尋找有利的證據
    云云（本院卷第139頁），但是和解與尋找有利的證據兩者
    並不衝突，且聲請調查張佩羚該項證據方法，也難認有何困
    難性（甚可以說非常的方便)，是縱如聲請人所辯，為何他
    於本院（二審）宣判前（107年10月9日〈本院卷第88頁〉，
    即一審業已判決聲請人有罪），竟不即刻聲請調查該項證據
    方法，以求對己為有利的認定？另參酌上開⒉所述，可見，
    聲證1書證的證據價值非常的低下薄弱，自不足以撼動原確
    定判決認定的犯罪事實。從而，聲證1「聲明書」顯不足以
    動搖原確定判決之認定，不符合「顯著性」要件甚明。
(三)至聲證2、3均為原確定判決前已存在之卷證，並經原確定判
    決調查、審酌，顯不具「嶄新性」。其次，經本院調取原確
    定判決卷證予以核對，告訴人於聲證2所示偵訊筆錄，應係
    指稱：「102年10月19日」那時信用卡上還是我本人簽名等
    語，與系爭犯罪事實之犯罪時間係「102年11月9日」已相隔
    多日，實無從證明告訴人匯豐信用卡簽名欄於「102年11月9
    日」尚未經聲請人變造。另聲證3為聲請人於原審否認犯罪
    之辯解，更無從以其辯解來證明自己無罪。從而，聲證2、3
    從形式上觀之，欠缺「嶄新性」，也難以撼動原確定判決之
    認定，未合於「顯著性」要件。
五、綜上，聲請人依憑上開證據資料所為主張，俱顯不足以動搖
    原確定判決認定之結果，聲證2、3亦欠缺「嶄新性」，僅就
    原確定判決採證認事之職權行使及已為論斷之事項，任意指
    摘、重為爭執，顯不合於刑事訴訟法第420條第1項第6款之
    再審要件，本件聲請無再審理由，應予駁回。
據上論斷，應依刑事訴訟法第第434條第1項，裁定如主文。 
中    華    民    國   110    年    12    月    27    日
                  刑事庭審判長法  官  林信旭
                              法  官  劉雪惠
                              法  官  廖曉萍
以上正本證明與原本無異。
如不服本裁定，應於收受送達後10日內向本院提出抗告狀。抗告
書狀，並應敘述抗告之理由。
因疫情而遲誤不變期間，得向法院聲請回復原狀。
中    華    民    國   110    年    12    月    27    日
                              書記官  廖子絜